【裁判字號】    95,易,52
【裁判日期】    950322
【裁判案由】    傷害等
【裁判全文】
臺灣高雄地方法院刑事判決                95年度易字第52號
公  訴  人  臺灣高雄地方法院檢察署檢察官
被      告  乙○○
            丙○○
上列被告因傷害等案件，經檢察官提起公訴（94年度偵字第1976
8 號），本院判決如下：
    主  文
乙○○傷害人之身體，累犯，處拘役肆拾日，如易科罰金，以
佰元折算壹日。又以加害身體之事，恐嚇他人致生危害於安全，
累犯，處拘役拾日，如易科罰金，以佰元折算壹日。應執行
拘役陸拾日，如易科罰金，以佰元折算壹日。
丙○○傷害人之身體，處拘役拾日，如易科罰金，以佰元折
算壹日。
    事  實
一、乙○○前因贓物、違反毒品危害防制條例案件，經本院以89
    年度易字第2619號、臺灣高等法院高雄分院以89年度上易字
    第1155號，分別判處有期徒刑5 月、8 月確定，並由本院以
    90年度聲字第2108號裁定應執行有期徒刑1 年，其並入監執
    行，嗣於民國91年5 月9 日假釋出監，而於91年5 月23 日
    假釋期滿未經撤銷，未執行之刑以已執行論。
二、乙○○與丙○○為男女朋友關係，甲○○與丁○○為夫妻關
    係，緣丙○○自93年4 月間起，將其位於高雄市○○區○○
    路601 巷3 號5 樓房屋之主臥室出租予甲○○夫妻居住，雙
    方因房租問題而引發金錢糾紛，甲○○夫妻乃於93年7 月間
    搬離上開地點，遷移至高雄市○○區○○街2 號租屋居住。
    詎乙○○及丙○○心有未甘，而分別為下列犯行：
(一)乙○○於93年8 月23日前往國軍左營醫院尋訪因病住院接受
    治療之甲○○，欲商討解決有關房租之金錢糾紛，雙方於言
    談之中發生口角，乙○○竟揮手欲毆打坐在輪椅上之甲○○
    ，丁○○在旁見狀則上前阻擋，陳敏郎竟基於傷害之故意，
    猛力反手推打前來阻止之丁○○，丁○○因而重心不穩撞及
    牆壁，致其除受有頭部外傷合併顏面挫傷外，右肩背部及右
    前臂亦受有挫傷之傷害。
(二)丙○○於93年9 月19日15時許，偕乙○○一同前往國軍左營
    醫院尋訪甲○○夫妻，欲再度商討房租之金錢糾紛，雙方於
    言談中又發生口角，丙○○竟基於傷害之故意，出手毆打丁○○之臉部，丙○○與丁○○2 人並相互拉扯頭髮而倒地，
    致丁○○因而受有嘴角流血之傷害。
(三)乙○○因向甲○○夫妻屢次追討債務不成，心有未甘，竟另
    基於恐嚇之犯意，於93年12月下旬某日，在其位於高雄市○○區○○路601 巷3 號5 之住處，書寫內容為：「甲○○，
    早上起來看到這張也是給你最後的警告，倘若到今天晚上八
    點以前還沒接到你所差的金額，那你最好心裡也準備好，隨
    時隨地都會讓你滿意非凡，甚至你那山貓也別做了，要理不
    理你就看著辦，記住，今天晚上是最後的一次，你不會再接
    到警告了」之十行紙1 張，並於94年1 月間某日，將之置放
    在左營區○○街2 號甲○○租屋處門口機車旁之嬰兒車上，
    經甲○○發現上開信函並閱讀後，心生畏懼。
三、案經丁○○訴由臺灣高雄地方法院檢察署偵查起訴。
    理  由
壹、程序部分：
    被告乙○○、丙○○，就證人即被害人丁○○於警詢及偵查
    中、證人甲○○與戊○○於偵查中所為證述，及國軍左營醫
    院附設民眾診療服務處診斷證明書、國軍左營醫院設理紀錄
    影本等書面陳述之證據能力，於言詞辯論終結前均未表示異
    議，依刑事訴訟法第159 條之5 第2 項，均有證據能力，合
    先敘明。
貳、實體部分：
一、認定犯罪事實所憑之證據：
    訊據被告乙○○固坦承曾於分別於前開時間，單獨或與被告
    丙○○共同前往國軍左營醫院，欲與被害人甲○○、丁○○
    商討解決房租糾紛，且於93年12月下旬某日書寫上揭內容之
    十行紙之事實；被告丙○○亦坦承曾於93年9 月19日15時許
    ，在國軍左營醫院與被告乙○○共同前開國軍左營醫院，嗣
    並與丁○○發生拉扯之事實。惟被告乙○○否認有何曾於93
    年8 月23日傷害丁○○、於94年1 月間10日至15日間之某日
    恐嚇甲○○犯行，辯稱：我沒有打丁○○，當時丁○○一手
    拉著我，一手抱住孩子，我的另一手也被甲○○拉住，我根
    本沒有打丁○○，另外上揭那張紙我是在93年12下旬某日，
    在上開住處寫的，寫完之後就放在住處桌子上，而且我根本
    不知道甲○○住在哪裡，不可能拿到他的住處去，當時因為
    甲○○沒有付電費，被停電50天，我很生氣，所以才寫這張
    紙云云；被告丙○○否認有何於93年9 月19日傷害丁○○之
    犯行，辯稱：我（93年9 月19日）與丁○○有發生拉扯，但
    我當時請護士小姐報警處理，在等待員警到場的中間，丁○○還一直罵我，她的嘴角根本沒有受傷流血云云。經查：
  (一)證人即被害人丁○○於93年8 月23日受乙○○之毆打而受有
    頭部外傷合併顏面挫傷、右肩背部及右前臂挫傷之傷害之事
    實，業據證人即被害人丁○○於警詢及偵查中、證人甲○○
    於偵查中證述甚明，且有國軍左營醫院附設民眾診療服務處
    93 年8月23日診斷證明書1 紙在卷可稽（見發查卷第8 頁）
    復據證人丁○○到庭證稱：當時（93年8 月23日）被告乙○○拿著1 張單子說我欠他錢…，我們就在那裡爭辯。我先生
    甲○○當時坐著輪椅，乙○○就站在甲○○前面，我站在甲○○旁邊，講到一半乙○○就揮拳要打甲○○，我就過去阻
    擋。我知道他打到我的臉，但不記得乙○○用哪隻手打我，
    我可以確定我臉部的傷是乙○○打的，但我身上右肩、背部
    的傷，可能是被乙○○推開時，撞到牆壁而受傷的等語明確
    （見本院卷第53頁、第55頁）；證人甲○○亦到庭結證稱：
    （93年）8 月23日我跟乙○○發生口角，就跟乙○○發生拉
    扯，當時我坐在輪椅不方便，後來我太太過來阻擋，乙○○
    的手往後揮，他的手就揮到我太太的臉部，同時我太太就往
    後撞到牆壁，造成她的右肩、背部受傷等語明確，其2 人所
    證稱之事發經過而致丁○○所可能受傷之身體部位，核與前
    開診斷證明書之記載亦相符合，益證丁○○、甲○○所指之
    情節為真，是被告乙○○出手毆打被害人丁○○，致其受有
    上揭診斷證明書所載之傷害已甚明確，被告乙○○此部分傷
    害之犯行洵堪認定。
  (二)被告丙○○並不否認於93年9 月19日15時許，在國軍左營醫
    院與被害人丁○○發生拉扯之事實，已如上述，又被告丙○○於前開時地曾出手毆打丁○○臉部，並致受有嘴角流血之
    傷害之事實，業據證人即被害人丁○○、證人甲○○、證人
    即該醫院之護士戊○○於本院審理中到庭證稱明確，證人丁○○係證稱：當時（93年9 月19日15時許）我和甲○○在醫
    院的交誼廳，丙○○、乙○○及另1 個我不認識的人過來，
    和我們說錢的問題，講了一下，丙○○就出手打我的臉，拉
    我的頭髮，並把我壓在地上打等語（見本院卷第53頁）；證
    人甲○○復證稱：當時（93年9 月19日）當時丙○○與丁○○發生口角，丙○○將丁○○壓在地上打她。我看到丁○○
    嘴角流血等語（見本院卷第56頁）；證人戊○○則證稱：當
    天（93年9 月19日）…被告丙○○、丁○○爭吵的聲音比較
    大，…後來就只有丙○○打丁○○。丁○○是被丙○○壓在
    地上，就扭成一團，丁○○也有出手打丙○○，…我有看到
    丙○○打丁○○臉的部位，…而且雙方都有互拉頭髮。…打
    架的過程人很多，但我有親眼看到丙○○打丁○○，…原先
    丁○○的嘴角並沒有流血，打完架之後，她的嘴角才流血等
    語明確（見本院卷第），此外復有國軍左營醫院設理紀錄影
    本1 紙附卷可憑。另被告丙○○於偵查中亦坦承於93年9 月
    19日在國軍左營醫院內，曾以手「撥」被害人丁○○的下巴
    等語（見他字卷第15頁），衡諸常情下巴遭受外力攻擊而導
    致嘴角受傷流血，尚與常情相符。綜上所述，丁○○因遭被
    告丙○○毆打臉部而受有嘴角流血之傷害，事證已甚顯明，
    被告張限鳳前開所辯無非係事後卸責之詞，委無足採，被告
    丙○○之傷害犯行，洵堪認定。
  (三)被告乙○○書寫上開載有恐嚇甲○○限期繳付租金內容之十
    行紙1 張之事實，業已認定如上，而該十行紙於94年1 月間
    某日，經被害人甲○○在高雄市○○區○○街2 號租屋處門
    口機車旁之嬰兒車上發現之事實，亦據證人丁○○、證人即
    被害人甲○○分別於本院審理時證述在卷，丁○○證稱：94
    年1 月份的時候，甲○○6 點要上班，我就在機車龍頭鎖下
    方的置物籃發現這張紙條等語（見本院卷第54頁），甲○○
    則證稱：當天（94年1 月間）我要上班的時候，我在我家門
    口機車旁的嬰兒車上面發現這張（十行紙）紙條，之後就拿
    這張紙條進去給我太太丁○○看。我發現紙條之後，我們會
    怕，就趕快搬家。當時被告2 人住在翠華路，到我們當時居
    住的和光街很遠，騎乘機車約要20分鐘（見本院卷第57頁）
    。而證人丁○○雖於審理中先證稱：該十行紙是我先發現的
    ，嗣改稱：我可能記錯了，那張十行紙是應該是我先生甲○○先發現的等語（見本院卷第58頁）。審之丁○○曾於偵查
    中證稱：恐嚇信（即前開十行紙）是我先生甲○○去上班時
    看到，拿進來給我看的等語（見偵卷第49頁），足見其所證
    述：該十行紙係甲○○先發現等語，應與事實相符而較可採
    ，是前開十行紙發現之處自應以甲○○之證述為可採，另發
    現該十行紙之時間，丁○○、甲○○2 人之證述則無相歧，
    故丁○○就此部分之證述，尚屬可信。被告乙○○雖以：不
    知甲○○之住處，該十行紙是放在我翠華路住處云云置辯。
    然如被告確不知被害人甲○○之住處，且該十行紙本應置放
    在其翠華路住處，則該十行紙何以會無故置放在甲○○租屋
    處門口機車旁之嬰兒車等情，則顯無法自圓其說。且被告乙○○於案發之際，其住處與甲○○在和光街2 號租屋處相距
    約有20分鐘之車程，亦據證人甲○○證述在卷。另由被告乙○○於93年8 月23日前往國軍左營醫院，尋訪被害人甲○○
    之事實，即可推知被告乙○○已私下留意甲○○之行蹤，否
    則其應無得知甲○○正於前開醫院接受治療之可能，是被告
    乙○○既可探知甲○○於國軍左營醫院住院治療，則其探知
    甲○○和光街租屋處之地址，諒非難事。況被告乙○○自承
    當時因為甲○○沒有付電費，被停電50天，十分生氣，所以
    才寫這張十行紙等語，則被告乙○○書寫該張十行紙後，因
    一時氣憤而將之置放在甲○○上開租屋處前，核與事理並不
    相違。綜上，被告乙○○上開所辯均非可採，其恐嚇甲○○
    之犯行，事證已明，應予論罪科刑。
二、所犯罪名及科刑理由：
  (一)核被告乙○○之所為，係犯刑法第277 條第1 項傷害罪、同
    法第305 條之恐嚇危害安全罪；被告丙○○之所為，係犯刑
    法第277 條第1 項傷害罪。
  (二)被告乙○○前因贓物、違反毒品危害防制條例案件，經本院
    以89年度易字第2619號、臺灣高等法院高雄分院以89年度上
    易字第1155號，分別判處有期徒刑5 月、8 月確定，並由本
    院以90年度聲字第2108號裁定應執行有期徒刑1 年，其並入
    監執行，嗣於91年5 月9 日假釋出監，而於91年5 月23 日
    假釋期滿未經撤銷，未執行之刑以已執行論之事實，有臺灣
    高等法院被告前案紀錄表1 份在卷可稽，被告於前開有期徒
    刑執行完畢後，5 年內復犯本件有期徒刑以上之罪，為累犯
    ，應依刑法第47條之規定，加重其刑，並就其上開所犯2 罪
    均加重之。
  (三)又被告乙○○上開所犯2 罪，犯意各別，行為互殊，觸犯構
    成要件不同之罪，應分論併罰之。
  (四)爰審酌被告2 人僅因房租金錢糾紛，即分別動手毆打被害人
    2 人，被告乙○○復書寫前開載有前開內容之十行紙，用以
    恐嚇甲○○，其2 人之所為均有不當，且犯後均否認犯行，
    態度難認良好，惟考量被害人丁○○所受傷勢，被告2 人犯
    罪之動機、手段等其他一切情狀，分別量處如主文所示之刑
    ，並諭知易科罰金之折算標準，且就被告乙○○部分定其應
    執行之刑及易科罰金之折算標準。
據上論斷，依刑事訴訟法第299 條第1 項前段，刑法第277 條第
1 項、第305 條第1 項、第47條、第41條第1 項前段、第51條第
6 款，罰金罰鍰提高標準條例第1 條前段、第2 條，判決如主文
。
本案經檢察官己○○到庭執行職務。
中    華    民    國    95    年    3     月    22    日
                  刑事第八庭    審判長法  官  李政庭
                                      法  官  黃宣撫
                                      法  官  李育信
以上正本證明與原本無異。
如不服本判決，應於收受送達後10日內向本院提出上訴書狀。
中    華    民    國    95    年    3     月    23    日
                                      書記官  洪生輝
附錄本案論罪科刑法條全文：
中華民國刑法第277條第1項
傷害人之身體或健康者，處 3 年以下有期徒刑、拘役或 1 千元
以下罰金。
中華民國刑法第305條
(恐嚇危害安全罪)
以加害生命、身體、自由、名譽、財產之事，恐嚇他人致生危害
於安全者，處2 年以下有期徒刑、拘役或300 元以下罰金。


司法院資訊處製作；財團法人民間司法改革基金會備份。
